臺灣高等法院臺中分院民事裁定
110年度抗字第214號
抗  告  人  柯滿川  
相  對  人  同泰資產管理有限公司

法定代理人  簡昭政  
上列當事人間聲請停止執行事件，抗告人對於民國110年2月23日
臺灣彰化地方法院110年度聲更一字第1號裁定關於命供擔保金額
部分提起抗告，本院裁定如下：
    主  文
原裁定關於命抗告人供擔保金額部分廢棄。
上開廢棄部分，抗告人應供擔保之金額為新臺幣62,500元。
抗告程序費用由相對人負擔。 
    理  由
一、抗告意旨略以：
　㈠相對人以臺灣臺中地方法院86年度促字第10188號支付命令暨
    確定證明書為執行名義（下稱系爭執行名義）聲請強制執行
    ，經原法院以109年度司執字第46962號清償債務強制執行事
    件受理在案（下稱系爭執行事件）。相對人雖輾轉受讓取得
    系爭執行名義所載之借款債權（下稱系爭債權），惟系爭債
    權實際上並不存在，抗告人從未向泛亞商業銀行股份有限公
    司（下稱泛亞銀行）借款，而係遭泛亞銀行人員偽造簽名、
    蓋章後，以抗告人名義簽立借據及本票。抗告人已依強制執
    行法第14條第1項規定提起債務人異議之訴，經原法院於民
    國110年2月9日以109年度訴字第1271號民事判決撤銷系爭執
    行事件之強制執行程序（下稱系爭執行程序），現由本院以
    110年度上易字第262號債務人異議之訴事件審理中，尚未確
    定（下稱本案訴訟）。
　㈡抗告人並依強制執行法第18條第2項規定向原法院聲請停止系
    爭執行程序，經原裁定命抗告人供擔保新臺幣（下同）327,
    789元後，系爭執行程序於本案訴訟判決確定或因其他事由
    終結前應暫予停止。然抗告人年近70歲，無工作收入，無力
    籌措原裁定所定之擔保金。為此，提起抗告，並聲明：原裁
    定關於命供擔保金額部分廢棄。
二、按有提起異議之訴時，法院因必要情形或依聲請定相當並確
    實之擔保，得為停止強制執行之裁定，強制執行法第18條第
    2項定有明文。又法院依強制執行法第18條第2項定擔保金額
    而准許停止強制執行之裁定者，該項擔保係備供債權人因停
    止執行所受損害之賠償，其數額應依標的物停止執行後，債
    權人未能即時受償或利用該標的物所受之損害額，或其因另
    供擔保強制執行所受之損害額定之，非以標的物之價值或其
    債權額為依據（最高法院104年度台聲字第66號民事裁定要
    旨參照）。法院因必要情形或依聲請定相當並確實之擔保，
    為停止強制執行之裁定者，該擔保金額之多寡應如何認為相
    當，固屬法院職權裁量之範圍，惟此項擔保係備供強制執行
    債權人因停止執行所受損害之賠償，故法院定擔保金額時，
    自應斟酌該債權人因停止執行可能遭受之損害，及如不停止
    執行，將來是否難於回復執行前之狀態，暨倘予停止執行，
    是否使債權人之權利無法迅速實現等各情形，資以平衡兼顧
    債務人與債權人之利益（最高法院95年度台抗字第781號、9
    6年度台抗字第538號、107年度台抗字第397號民事裁定意旨
    參照）。　　
三、經查：
  ㈠抗告人於系爭執行程序開始後，對相對人提起債務人異議之
    訴，現由本案訴訟審理中；又抗告人另依強制執行法第18條
    第2項規定聲請對相對人法定代理人供擔保後停止系爭執行
    程序，經原法院以109年度聲字第92號民事裁定准許抗告人
    供擔保後停止執行，上開裁定嗣經本院109年度抗字第500號
    民事裁定廢棄發回原法院，再經抗告人更正為對相對人為聲
    請，原法院乃以原裁定准許抗告人供擔保327,789元後停止
    執行等情，有債務人異議之訴起訴狀、原法院109年度訴字
    第1271號民事判決、109年度聲字第92號民事裁定、本院109
    年度抗字第500號民事裁定及原裁定附卷可稽（見原法院109
    年度聲字第92號卷第7至9頁；本院卷第11至12、15至19、23
    至25、37至39頁），並經本院調閱本案訴訟卷宗核閱無誤。
　㈡依系爭執行名義所示，相對人之系爭債權額雖為1,512,872元
    （見原裁定卷第23至25頁）；然系爭執行事件之執行標的物
    （即抗告人所有彰化縣○○鄉○○段000地號土地《權利範圍324
    分之4》暨其上門牌號碼彰化縣○○鄉○○村○○路00號之未辦保存
    登記建物《權利範圍2分之1》，下稱系爭不動產），參酌系爭
    執行事件所定第一次拍賣之最低拍賣價格所示，其價值合計
    僅為50萬元（計算式：土地40萬元＋建物10萬元＝50萬元，見
    原裁定卷第55頁），則相對人於系爭執行事件所得受償之債
    權額至多為50萬元。
　㈢本院審酌相對人因停止系爭執行程序可能遭受之損害，為延
    後取得該50萬元為使用、收益之不利益，並以民法第203條
    規定之法定利率即年息百分之5計算相當於利息之損害；再
    佐以本案訴訟第一審程序自109年10月19日繫屬原法院起至1
    10年4月19日繫屬本院之日止（見原法院109年度訴字第1271
    號卷第9頁、本院110年度上易字第262號卷第3頁），歷經6
    個月；又本案訴訟之訴訟標的價額未逾150萬元，屬不得上
    訴於第三審法院之事件，此有原法院109年度訴字第1271號
    民事裁定在卷可稽（見本院110年度上易字第262號卷第15頁
    ）。參酌各級法院辦案期限實施要點之規定，第二審通常程
    序審判案件之辦案期限為2年，與本案訴訟第一審實際辦案
    期間合計為2年6月，依週年利率百分之5計算，相對人因停
    止系爭執行程序可能遭受之損害約為62,500元（計算式：50
    0,000×5%×2.5＝62,500）。原裁定未審酌系爭執行標的物即
    系爭不動產之價值，及本案訴訟之第一審實際辦案期間，暨
    該訴訟屬不得上訴於第三審法院之事件等情，逕以系爭債權
    額及民事第一審通常程序之辦案期限並加計第三審辦案期限
    為計算基礎，據為酌定相對人應供擔保之金額為327,789元
    ，難認係屬相當。
四、綜上所述，本院認為於抗告人供擔保金62,500元後，系爭執
    行程序於本案訴訟程序終結前應予停止。原裁定核定相對人
    應供擔保金額為327,789元，並未顧及抗告人即執行債務人
    之權益，難謂妥適。抗告意旨指摘原裁定此部分不當，求予
    廢棄，為有理由。爰就原裁定關於擔保金額部分廢棄，裁定
    如主文第二項所示。
五、結論：本件抗告為有理由，爰裁定如主文。　　
中　　華　　民　　國　　110 　年　　5 　　月　　26　　日
                民事第五庭    審判長法  官  許秀芬
                                    法  官  吳崇道
                                    法  官  游文科
正本係照原本作成。
不得再為抗告。
                                    書記官  金珍華
　　　　　　　　　　　　　　　　　　
中　　華　　民　　國　　110 　年　　5 　　月　　26　　日